臺灣臺中地方法院民事判決　96年度簡上字第53號
上　訴　人　乙○○○
訴訟代理人　葉涵德　　律師
被　上訴人　永山煤氣有限公司
法定代理人　甲○○
上列當事人間請求給付票款事件，上訴人對於中華民國９５年１
１月２２日臺灣臺中地方法院沙鹿簡易庭９５年度沙簡字第６９
７號第一審判決提起上訴，本院於中華民國９６年６月２２日言
詞辯論終結，判決如下：
    主    文
上訴駁回。
第二審訴訟費用新臺幣伍仟肆佰元由上訴人負擔。
    事實及理由
一、上訴人起訴主張：被上訴人於民國８６年１０月２０日、１
    ０月２７日，分別向上訴人借款新臺幣（下同）３０萬元及
    ２０萬元，約定清償期限為８６年１１月２０日及１１月２
    ７日，並簽發如附表所示支票以資清償。惟被上訴人公司法
    定代理人甲○○表示希望延期清償，致附表所示支票未經提
    示，爰本於消費借貸之法律關係，求為命被上訴人給付上訴
    人５０萬元及自８６年１１月２７日起至清償日止，按年息
    ５％計算之利息。
二、被上訴人則以：被上訴人公司沒有向上訴人借錢，也沒有收
    到上訴人之借款，其不清楚上訴人為何有附表所示支票等語
    置辯。
三、原審對於上訴人之請求，判決上訴人全部敗訴，上訴人全部
    聲明不服，並上訴聲明：(一)原判決廢棄；(二)被上訴人應給付
    上訴人５０萬元及自８６年１１月２７日起至清償日止，按
    年息５％計算之利息。被上訴人則聲明求為判決：駁回上訴
    。
四、上訴人主張附表所示支票為被上訴人所簽發之事實，業據其
    提出附表所示支票二紙為證，並為被上訴人所不爭執，此部
    分事實，堪信為真實。至上訴人主張被上訴人於８６年１０
    月２０日、１０月２７日，分別向上訴人借款３０萬元及２
    ０萬元之事實，則為被上訴人所否認，並以前詞置辯。
五、按當事人主張有利於己之事實者，就其事實有舉證之責任，
    民事訴訟法第２７７條前段定有明文。又請求履行債務之訴
　  ，除被告自認原告所主張債權發生原因之事實外，應先由原
    告就其主張此項事實，負舉證之責任，有最高法院４３年臺
    上字第３７７號判例意旨可參。上訴人主張被上訴人積欠其
    借款５０萬元之事實，業據被上訴人所否認，揆諸上開法條
    及最高法院判例意旨，應由上訴人就此利己事實，先負舉證
    之責任。對此，上訴人固提出附表所示支票及郵政存簿儲金
    儲金簿等件為證。惟查：
  (一)支票為文義證券及無因證券，該票據上權利係依票據文義而
    發生，與其基礎之原因關係各自獨立，票據上權利之行使不
    以其原因關係存在為前提，且票據僅係指示證券之一種，即
    發票人指示付款人憑票給付金錢與持票人之證券，尚難因債
    權人執有債務人簽發之票據，即得證明其所主張之原因關係
    為存在，是上訴人雖執有被上訴人所簽發如附表所示支票，
    惟交付支票之原因甚多，或為買賣、或為贈與，非僅囿於金
    錢借貸一端而已，自難以附表所示支票，認定被上訴人有向
    上訴人借款之事實。
  (二)又上訴人於原審所提出之郵政存簿儲金儲金簿，其內頁上訴
    人自行打勾處固有提領合計５０萬元之記載，惟上開金錢提
    領，亦有可能為上訴人自行花用，是否為交付被上訴人之借
    款，本有疑義？且設若上訴人主張被上訴人於８６年１０月
    ２０日、１０月２７日，分別向上訴人借款３０萬元及２０
    萬元屬實，則衡諸常情，上訴人理應於被上訴人借款當日或
    前日，整數提領存款交付被上訴人，豈有如郵政存簿儲金儲
    金簿內頁所載，於８６年１０月６日提領２９萬元、８６年
    １０月９日提領２萬元、８６年１０月２６日提領２次５萬
    元，８６年１０月２７日提領３次３萬元，分日分次提領存
    款之理，是上訴人主張兩造間有消費借貸關係，不足採信，
    應以被上訴人抗辯為可採。
六、綜上所述，上訴人依消費借貸之法律關係，請求被上訴人給
    付５０萬元及自８６年１１月２７日起至清償日止，按年息
    ５％計算之利息，即屬無據，不應准許。從而，原審所為上
    訴人敗訴之判決，並無不合，上訴論旨指摘原判決不當，求
    予廢棄改判，為無理由，應予駁回。
七、兩造其餘之攻擊或防禦方法，及未經援用之證據，經本院斟
    酌後，認為均不足以影響本判決之結果，自無庸一一詳予論
    駁，併此敘明。
八、據上論結，本件上訴為無理由，依民事訴訟法第４３６條之
    １第３項、第４４９條第１項、第７８條，判決如主文。
中　　華　　民　　國　　96　　年　　6 　　月　　29　　日
                  民事第二庭  審判長法　官  許冰芬
                                    法　官  陳秋月
                                    法　官　劉正中
上正本證明與原本無異。
本判決不得上訴。
中　　華　　民　　國　　96　　年　　6 　　月　　29　　日
　　                                書記官　劉文永
附表
┌──┬────┬────┬─────┬──────┐
│編號│ 發票日 │票面金額│ 支票號碼 │付 款 銀 行 │
│    │ (民國) │(新臺幣)│          │            │
├──┼────┼────┼─────┼──────┤
│ １ │86.11.20│300000元│AJ0000000 │臺灣銀行臺中│
│    │        │        │          │港分行      │
├──┼────┼────┼─────┼──────┤
│ ２ │86.11.27│200000元│AJ0000000 │同上        │
└──┴────┴────┴─────┴──────┘
